【裁判字號】    99,交聲,480
【裁判日期】    991221
【裁判案由】    聲明異議
【裁判全文】
臺灣屏東地方法院交通事件裁定         99年度交聲字第480號
原處分機關  交通部公路總局高雄區監理所屏東監理站
異  議  人
即受處分人  黃孟彥
上列受處分人因違反道路交通管理處罰條例事件，對於交通部公
路總局高雄區監理所屏東監理站民國99年10月27日所為之處分（
原處分案號：屏監違字第裁82-VP0000000號、82-VP0000000號）
聲明異議，本院裁定如下：
    主  文
異議均駁回。
    理  由
一、原處分意旨略以：(一)異議人即受處分人黃孟彥所有車牌號碼
    7688-UN 號自用一般小客車，於民國98年10月4 日9 時31分
    許，行經台187 線（即屏187 線）34.2公里處崁頂往東港方
    向時，因有汽車駕駛人行車速度，超過規定之最高時速80公
    里以上未滿100 公里之違規事實，為警拍照後逕行舉發，嗣
    原處分機關即交通部公路總局高雄區監理所屏東監理站認異
    議人上開情形，違反道路交通管理處罰條例第43條第1 項第
    2 款、第43條第4 項規定，裁處罰鍰新臺幣（下同）12,000
    元，吊扣牌照3 個月，記違規點數3 點，並依同條例第24條
    規定施以道路交通安全講習等語；(二)異議人即受處分人黃孟
    彥所有車牌號碼7688-UN 號自用一般小客車，於98年10月11
    日9 時51分許，行經台187 線33.6公里處東港往崁頂方向時
    ，因有汽車駕駛人行車速度，超過規定之最高時速80公里以
    上未滿100 公里之違規事實，為警拍照後逕行舉發，嗣原處
    分機關即交通部公路總局高雄區監理所屏東監理站認異議人
    對上開情形因未依道路交通管理處罰條例第85條第1 項規定
    申辦移轉歸責手續，故分別依違反道路交通管理處罰條例第
    43條第1 項第2 款、第43條第4 項規定，各裁處罰鍰新臺幣
    （下同）12,000元，吊扣牌照3 個月，記違規點數3 點，並
    依同條例第24條規定施以道路交通安全講習等語。
二、聲明異議意旨略以：伊對於(一)舉發單號VP0000000 號舉發單
    採證事實不實而異議，理由為：員警於將舉發單上原超速
    存證照片標示速限60KM/H，改用崁頁鄉鎮○道路速限50KM/H
    行、經本人異議後，又改用道路交通安全規則第93條第1
    項、屏187 線南下34.2公里處為四線道，並不符合第93條
    規則；(二)舉發單號VP0000000 號舉發單採證事實不實而異議
    ，理由為：未放置警示牌、沿用2 公里外固定路口測速
    照片警示牌等語。
三、按汽車駕駛人，駕駛汽車行車速度，超過規定之最高時速60
    公里以上，處6,000 元以上24,000元以下罰鍰；汽車駕駛人
    有道路交通管理處罰條例第43條之情形者，除依原條項處罰
    鍰外，並記違規點數3 點；汽車駕駛人有第43條規定之情形
    ，應接受道路交通安全講習，道路交通管理處罰條例第43條
    第1 項第2 款、第63條第1 項第3 款、第24條第1 項第3 款
    ，分別定有明文。經查，異議人分別於首揭時、地，有汽車
    駕駛人行車速度，超過規定之最高時速80公里以上未滿100
    公里之情，為異議人所不爭執，並有違反道路交通管理事件
    裁決書、舉發違反道路交通管理事件通知單、屏東縣政府警
    察局東港分局99年8 月19日東警分交字第0990013419號函在
    卷可參（見本院卷第8 至12頁），是異議人前開交通違規行
    為，應可認定。
四、異議人雖辯稱：對於舉發單號VP0000000 號舉發單，員警將
    舉發單上原超速存證照片標示速限60km/h，改用崁頁鄉鎮○
    道路速限50km/h，且經本人異議後，又改用道路交通安全規
    則第93條第1 項、且屏187 線南下34.2公里處為四線道，並
    不符合第93條規則。惟查：
    (一)員警於98年10月4 日舉發車號7688-UN 自用小客車在台18
      7 線崁頂往東港路段超速行駛時，該路段業已有設立速限
      50公里之速限標誌，有舉發路段照片在卷可考（見本院卷
      第15頁附件一），且原舉發機關並於測速照相地點前100
      尺架設「前有違規測速照相」告示牌，有舉發時該舉發地
      點照片附卷可考（見本院卷第15頁附件二）；又行政處分
      有其他具有重大明顯之瑕疵者，無效，行政程式法第111
      條第7 款定有明文。而行政處分是否具有重大明顯之瑕疵
      罹於無效，並非依當事人之主觀見解，亦非依受法律專業
      訓練者之認識能力判斷，而係依一般具有合理判斷能力者
      之認識能力決定之，其簡易之標準即係普通社會一般人一
      望即知其瑕疵為判斷標準。惟行政處分如因書寫錯誤、計
      算錯誤、疏略及自動化作業之錯誤等，致其所表現之內容
      與行政機關之意思不一致，不僅其錯誤在客觀上一望可知
      ，即應如何始為正確，亦十分明白，從而存在所謂之「顯
      然錯誤」時，行政機關予以改正，並無損於相對人之信賴
      及法律安定，故不論其結果有利或不利於相對人，對此種
      行政處分之瑕疵，應皆容許行政機關隨時更正，不同於一
      般之違法，此觀行政程序法第101 條第1 項、違反道路交
      通管理事件統一裁罰基準及處理細則第33條第1 項規定：
      「行政處分如有誤寫、誤算或其他類此之顯然錯誤者，處
      分機關得隨時或依申請更正之；處罰機關受理移送之舉發
      違反道路交通管理事件時，發現應填記內容不符規定，或
      所列附件漏未移送者，應即洽請原移送機關更正或補送」
      ，亦甚明確，故員警發現本件違規路段取締最高速限為50
      km/h，即依職權更正，依上開說明，並無不合。再者，「
      行車速度，依速限標誌或標線之規定，無速限標誌或標線
      者，應依下列規定：一、行車時速不得超過50公里。」，
      道路交通安全規則第93條第1 項第1 款前段定有明文，承
      前所述，台187 線崁頂往東港方向30.8公里處已設有速限
      50公里之速限號誌，是故，本路段行車最高限速即為50公
      里。
    (二)本案觀諸採證照片（本院卷第10頁）顯示，清晰可見違規
      車輛確為異議人所有之車牌號碼7688-UN 號自用小客車，
      照片下方並顯示違規日期（09-10-04）、時間（09：31：
      03）、機號：L050、合格證號MOGB0000000 號、速限60km
      /h、速度138km/h 、地點：屏187 線崁頂路段等字樣，是
      可確認受處分人所有車輛行經該路段有超速80公里，未滿
      100 公里之違規事實，已臻明確，該車超速行駛違規屬實
      ，舉發並無不當。
    (三)是本案依採證照片製單舉發，依法尚無不合。
五、異議人另辯稱：對於舉發單號VP0000000 號舉發單，員警於
    舉發時未放置警示牌，經本人異議後卻沿用2 公里外固定路
    口測速照像警示牌。惟查：
    (一)按對於汽車駕駛人有行車速度超過規定之最高速限或低於
      規定之最低速限違規行為予以舉發，採用固定或非固定式
      科學儀器取得證據資料證明者，於一般道路須至少於100
      公尺前，於高速公路、快速公路須至少於300 公尺前，明
      顯標示之，道路交通管理處罰條例第7 條之2 第2 項第9
      款、第3 項定有明文。衡其立法用意，不外表明科處違規
      人行政裁罰之終極目的，乃在敦促駕駛人依行車速限駕駛
      ，是以科學儀器採證，應由主管機關在明顯處告示，用以
      提醒駕駛人依道路限速行駛，以期在駕駛人避免受罰之心
      理下，達到依行車速限駕駛進而維護行車安全之最大效益
      ，尚非謂如有違反，駕駛人超速行駛之違規行為即應不罰
      ，其理至明。即言駕駛人在一般道路、高速公路或快速道
      路依照規定速限行駛之義務，並不因警察機關有無在裝設
      測速儀器前道路之明顯處豎立明顯標示而有差別，駕駛人
      亦不能僅因其在通過裝有測速儀器之路段前，並未察覺任
      何明顯之告示牌或警告標誌，即可遽謂其無須依限速行駛
      或得任意超速而免於受罰。
    (二)本案觀諸採證照片（本院卷第11頁）顯示，清晰可見違規
      車輛確為異議人所有之車牌號碼7688-UN 號自用小客車，
      照片下方並顯示違規日期（09-10-11）、時間（09：51：
      34）、機號：L050、合格證號MOGB0000000 號、速限60km
      /h、速度142km/h 、地點：屏187 線崁頂路段等字樣，是
      可確認受處分人所有車輛行經該路段有超速80公里，未滿
      100 公里之違規事實，已臻明確。又本案舉發時雖沿用2
      公里外（台187 線35.7公里處）設置固定式警示牌，警告
      前有測速照相提醒駕駛人，然已符合道路交通管理處罰條
      例第7 條之2 規定，該車超速行駛違規屬實，舉發並無不
      當。
    (三)是本案依採證照片製單舉發，依法尚無不合。
六、綜上所述，本件異議人所有上開車輛確有分別在上揭時地，
    行車速度超過規定之最高時速80公里未滿100 公里之違規行
    為，從而原處分機關分別依前揭道路交通管理處罰條例第43
    條第1 項第2 款、第43條第4 項、63條第1 項第3 款及違反
    道路交通管理事件統一裁罰基準表之規定，各裁處異議人罰
    鍰12,000元，吊扣牌照3 個月，記違規點數3 點，並應參加
    道路安全講習，核無違誤，本件受處分人之異議均為無理由
    ，自應裁定將其異議均駁回。
七、爰依道路交通事件處理辦法第18條，裁定如主文。
中    華    民    國    99    年    12    月    21    日
                  交通法庭      法  官  簡光昌
以上正本證明與原本無異。
如不服本裁定應於收受送達後5 日內向本院提出抗告書狀敘述抗
告之理由抗告於臺灣高等法院高雄分院。
中    華    民    國    99    年    12    月    21    日
                                書記官  林祥玉

司法院資訊處製作；財團法人民間司法改革基金會備份。
